【裁判字號】    92,自,609
【裁判日期】    921128
【裁判案由】    傷害等
【裁判全文】
臺灣臺北地方法院刑事判決                          九十二年度自字第六０九號
    自  訴  人  甲○○  男  四.
    被      告  乙○○
右列被告因誣告案件，經自訴人提起自訴，本院判決如左：
    主      文
乙○○無罪。
    理      由
一、自訴意旨略以：被告乙○○於民國八十七年七月十八日向臺北市政府警察局中山
    分局告訴自訴人甲○○涉嫌傷害，虛捏自訴人於同日下午一時許因細故與其發生
    口角爭執，在自訴人自臺北市中山區○○○路○段三四號地下停車場騎乘車號Ａ
    ＴＶ－二八五機車至停車場出口時，以右腳踢向追趕前來之被告，雖未踢中，但
    機車因重心不穩而倒地，自訴人即以腳踢機車欲撞被告，致排氣管燙傷其左小腿
    等事實，使自訴人因而受到刑事追訴及裁判。該案件經臺灣臺北地方法院檢察署
    檢察官偵查終結後，即對自訴人提起公訴（八十七年度偵字第一七四五九號），
    經臺灣臺北地方法院以八十七年度易字第四二五八號刑事判決判處自訴人過失傷
    害，處罰金三千元，自訴人不服，提起上訴，臺灣高等法院因採信證人陳兆居、
    何武賢與賴俊延等人虛偽不實之證詞及被告自行偽造傷害至臺北市立仁愛醫院驗
    傷之驗傷診斷書，因而於八十八年五月十八日以八十八年度上易字第一二０四號
    刑事判決判處自訴人過失傷害，處罰金一千元確定在案，因認被告涉犯刑法第一
    百六十九條第一項之誣告罪嫌等語。
二、自訴人認被告涉犯誣告罪嫌，係以證人張金榮於偵查中及臺灣高等法院訊問時所
    為之證詞資為論據。
三、按犯罪事實應依證據認定之，無證據不得推定其犯罪事實。不能證明被告犯罪者
    ，應諭知無罪之判決，刑事訴訟法第一百五十四條第二項、第三百零一條第一項
    分別定有明文。次按刑法誣告罪之構成要件，首須意圖他人受刑事或懲戒處分，
    次須向該管公務員誣告。稱誣告即虛構事實進而申告他人犯罪而言，所謂虛構事
    實，係指明知無此事實而故意捏造者而言，如若出於誤信、誤解、誤認或懷疑有
    此事實，或對於其事實誇大其詞，或資為其訟爭上之攻擊或防禦方法，或其目的
    在求判明是非曲直者，固均不得謂屬於誣告，即其所申告之事實，並非完全出於
    憑空捏造或尚全然無因，只以所訴事實，不能積極證明為虛偽或因證據不充分，
    致被誣人不受追訴處罰者，仍不得謂成立誣告罪，最高法院八十三年度臺上字第
    一九五九號判決意旨參照。訊據被告則堅詞否認有何誣告之犯行，辯稱：我確實
    遭自訴人之機車燙傷左小腿，該案也已經判決自訴人有罪確定，自訴人於事發後
    五年餘再行提起本件誣告自訴，使我生活受到很大之困擾等語。
四、經查，被告確實於八十七年七月十八日向臺北市政府警察局中山分局以「... 我
    很生氣追了出去，看到他因塞車停在停車場出口，我便走過去，問他你為何罵我
    ，他即以腳要踢我，未踢中，因重心不穩機車及人滑倒在地上，他即以腳踢機車
    欲撞我，以致機車排氣管燙傷我的左小腿，..。」等語及「... 我左手背瘀傷、
    左小腿燙傷（詳附診斷證明書）。」等語對自訴人提起傷害告訴（詳見臺灣臺北
    地方法院檢察署八十七年度偵字第一七四五九號偵查卷宗第四頁反面、第六頁反
    面）；被告於檢察官訊問時亦指陳遭到自訴人機車排氣管燙傷等情事（詳見同上
    偵卷第十六頁反面）。而關於被告受有燙傷傷害造成之原因，臺灣高等法院八十
    八年度上易字第一二０四號刑事判決之犯罪事實係認定「... 甲○○見乙○○追
    來，遂以右腳踢乙○○未著，惟其應注意騎機車應保持平衡，以免傾倒傷及旁人
    ，且依當時情狀，又無不能注意之情事，竟疏未注意，因未踢著乙○○，自身重
    心不穩，機車失衡應聲倒地，致其機車排氣管壓傷乙○○，使乙○○受有左小腿
    三‧五公分×三公分之燙傷。」，理由略為【... 被害人乙○○於警訊、偵查中
    、原審及本院訊問時指訴綦詳，被告確有用腳欲踢被害人左小腿等情（見偵查卷
    四、十六頁反面、原審卷二六頁反面、本院八十八年四月二十一日訊問筆錄二頁
    正面），並於原審審理時猶說明「他不是故意打我的，腳是被排氣管不小心燙到
    的」等語（見原審卷同上頁次），核與被告聲請傳訊之證人張金榮於偵查中及本
    院訊問題結證供稱：伊看到乙○○對甲○○拉扯，在拉扯中機車倒了，伊距離數
    公尺，看了二、三分鐘，所以看的很清楚，但是否有燙傷，我不知道」等語（見
    偵查卷二八頁反面、本院八十八年四月二十一日訊問筆錄三頁反面），又證人陳
    兆居於偵查中結證：「甲○○用腳踢鄭女，不慎機車傾倒壓到鄭女左腳，我還過
    去扶他起來」以及另證人何武賢稱：後來我也走到人行道那裏時，剛好看到甲○
    ○騎車子，伸出右腳踢了乙○○二、三腳，後來重心不穩，機車傾倒，．．．當
    時我有去扶乙○○，另外一位住戶不知名男子也去扶她。．．．」（見偵查卷二
    九頁、三五至三六頁），而且何武賢於原審供詞亦復相同（見原審卷四一頁），
    而被告於原審亦稱：「當時何武賢有在場，我沒有踢到她」（見原審卷四一頁反
    面），又被告於檢察官偵查中亦供稱：「不可能燙到她，是她自己燙到的」（見
    偵查卷十六頁反面），足證被告踢被害人未著，於機車失衡傾倒時，排氣管確有
    燙到被害人無誤，因事出突然，且被害人受燙傷輕微，故證人張金榮才稱「不知
    有否燙傷」，核與事理相符。再者本案發生時間係於當日下午一時許，被告與被
    害人分別於同日下午二時及二時十分在台北市政府警察局長春派出所制作偵訊筆
    錄後於同日下午趕往台北市立仁愛醫院驗傷，左小腿確有燙傷三‧五公分乘三‧
    ○公分，亦有驗傷診斷證明書在卷可證（附於偵查卷七頁），而被害人於向前揭
    派出所報案制作偵訊筆錄時已向負責偵訊之警員賴俊延表示：被告要踢她，而機
    車倒地，燙到她。賴姓警員確有查驗被害人傷口，亦據證人賴俊延於本院訊問時
    結證屬實（見本院八十八年四月二十一日訊問筆錄二頁反面至三頁），綜上所述
    被告機車排氣管確有不慎燙傷被害人左小腿無疑。被告殊無為此細故編造燙傷誣
    指被告之理，而且證人張金榮、陳兆居、何武賢均係於現場目睹案發經過，且與
    被告及被害人均無深交閒怨，顯無為不實供證之可能，故所為證詞，洵堪採信。
    ..。】（詳見卷附臺灣高等法院八十八年度上易字第一二０四號刑事卷宗暨判決
    書、本院八十七年度易字第四二五六號刑事卷宗暨判決書及臺灣臺北地方法院檢
    察署八十七年度偵字第一七四五九號偵查卷宗暨起訴書）；雖該案判決並未認定
    被告所受燙傷傷害係因自訴人於機車倒地後，即以腳踢機車欲撞被告所造成，然
    被告於警訊指訴其所受燙傷傷害係直接肇因於機車之排氣管，則與事實相符。至
    於證人張金榮於前開案件中，雖證稱不知道本件被告是否有燙傷等語，惟其所述
    「不知情」一節，亦不足為認定本件被告虛造事實，誣告自訴人之證明。又自訴
    人聲請傳喚之證人張金榮、何武賢及陳兆居等人，業於前開（本院八十七年度易
    字第四二五八號偵查及審理）案件中，分別在檢察官、法官面前進行陳述，依刑
    事訴訟法第一百五十九條之一規定，渠等於前開案件中之陳述均得採為證據，且
    本件自訴人於渠等陳述時，多已在場表示意見，並有聲請詢問張金榮等人，參以
    本件自訴事實緣起之傷害事件，發生至今已逾五年，本院認無再行傳訊之必要，
    併此敘明。自訴人對於判決其有罪之過失傷害確定案件，猶指被告憑空捏造事實
    ，依照前揭確定判決理由，自屬無據，且依上開最高法院關於誣告之判決意旨，
    亦不得以被告於警訊中指陳自訴人有腳踢機車等語，遽為其不利之認定。此外，
    復查無積極證據足令本院確信被告有自訴人所指之誣告犯行，則不能證明被告犯
    罪，爰為其無罪判決之諭知。
據上論斷，應依刑事訴訟法第三百四十三條、第三百零一條第一項判決如主文。
中      華      民      國    九十二    年    十一      月    二十八    日
                                    臺灣臺北地方法院刑事第十一庭
                                        審判長法  官  劉方慈
                                              法  官  陳容正
                                              法  官  朱夢蘋
右正本證明與原本無異。
如不服本判決，應於判決送達後十日內向本院提出上訴狀（應抄附繕本）。
                                              書記官  周小玲
中      華      民      國    九十二    年    十二      月      一      日


司法院資訊處製作；財團法人民間司法改革基金會備份。
